【裁判字號】    97,簡抗,23
【裁判日期】    970904
【裁判案由】    遷讓房屋等
【裁判全文】
臺灣臺北地方法院民事裁定              97年度簡抗字第23號
抗  告  人  乙○○
訴訟代理人  林富村律師
相  對  人  衛適密廢物減量科技有限公司
法定代理人  甲○○
上列抗告人因與相對人間請求遷讓房屋等事件，抗告人對於民國
97年4月3日本院簡易庭97年度北簡字第13345號裁定提起抗告，
本院裁定如下：
    主  文
原裁定關於核定訴訟標的價額部分廢棄。
本件訴訟標的價額核定為新臺幣壹佰玖拾捌萬伍仟肆佰零壹元。
抗告費用新臺幣壹仟元由相對人負擔。
    理  由
一、按訴訟標的之價額，由法院核定。核定訴訟標的之價額，以
    起訴時之交易價額為準；無交易價額者，以原告就訴訟標的
    所有之利益為準。法院因核定訴訟標的之價額，得依職權調
    查證據。民事訴訟法第77條之1第1、2、3項定有明文。
二、抗告意旨略以：抗告人所有坐落於臺北市○○○路○段19號
    8樓之房屋（下稱系爭房屋）價值為新臺幣（下同）740,100
    元，且房屋坐落之土地臺北市○○區○○段4小段804、805
    、827地號土地係訴外人林陳秀慧所有，並非抗告人所有，
    原裁定將房屋之基地價額核定為本件訴訟標地價額共為624
    萬元，即有違誤，為此提起抗告請求廢棄原裁定等語。
三、經查：
(一)、本件抗告人係依所有物返還請求權，請求相對人自系爭房屋
    遷出並返還系爭建物予抗告人，而原審核定本件訴訟標的價
    額為624萬元，係依土地法第97條第1項規定「城市地方房屋
    之租金，以不超過土地及其建築物申報總價年息百分之十為
    限」，以系爭房屋每月租金5萬2000元計算而來（52,000×1
    2÷10%＝6,240,000），惟上開規定為城市地方房屋之租金
    金額最高限制，且其基準包含土地及建物之申報價格，則以
    租金120倍之計算方式是否足以認定系爭房屋起訴時之交易
    價額，尚有疑義，抗告意旨就此部分訴訟標的價額之核定指
    摘原裁定不當求予廢棄，非無理由。
(二)、本院依職權依照內政部（86）台內地字第8688351號函，函
    請臺北市政府地政處就系爭房屋估定其建物價額，經臺北市
    政府地政處97年7月2日北市地二字第09731609300號函覆謂
    ：「……說明：二、本案忠孝東路五段19號建築改良物，依
    地籍資料記載係於民國71年2月27日建築完成之地上12層、
    地下2層鋼筋混凝土造建築物，茲僅提供本市97年3月11日修
    正「臺北市地價調查用建築改良物標準單價表」所列鋼筋混
    凝土造第2類（包括辦公室、住宅、店舖、一般市場及農舍
    ）12層之重建標準單價上下限平均價額為每平方公尺25,400
    元，另依96年3月3日修正「臺北市地價調查用建築改良物耐
    用年數及每年折舊率表」所列每年折舊率1.5%減除折舊後，
    計算該建築改良物現值單價為每平方公尺15,494元（不含裝
    潢、照明設備及土地價格）」等情，本院參照系爭房屋之構
    造、面積、屋齡等，認每平方公尺15,494元已甚為接近系爭
    房屋之交易價格，而系爭房屋之面積為128.14平方公尺（含
    附屬建物），亦有抗告人提出之建築改良物所有權狀影本在
    卷可稽，則系爭房屋之訴訟標的價額應為1,985,401元（計
    算式：15,494×128.14＝1,985,401，元以下四捨五入），
    原裁定核定訴訟標的價額為624萬元容有違誤，爰由本院將
    原裁定此部分予以廢棄，另行核定如主文第2項所示。
四、據上論結，本件抗告為有理由，依民事訴訟法第492條第1項
    ，第95條、第78條，裁定如主文。
中    華    民    國    97    年    9     月    4     日
                    民事第四庭審判長法  官   周祖民
                                    法  官   匡  偉
                                    法  官   鄧德倩
以上正本係照原本作成。
本裁定不得抗告。
中    華    民    國    97    年    9     月    4     日
                                    書記官   林孔華


司法院資訊處製作；財團法人民間司法改革基金會備份。
